臺灣高雄地方法院刑事判決　　　　　　　 96年度簡字第647號
聲　請　人　臺灣高雄地方法院檢察署檢察官
被　　　告　甲○○
　　　　　　乙○○
　　　　　　　　　　（現於臺灣屏東戒治所）
　　　　　　丙○○
　　　　　　戊○○
　　　　　　丁○○
上列被告因詐欺案件，經檢察官聲請簡易判決處刑（95年度偵字
第13408 號），本院判決如下：
    主      文
甲○○犯幫助詐欺取財罪，處有期徒刑參月，如易科罰金，以銀
元參佰元即新台幣玖佰元折算壹日。
乙○○犯詐欺取財罪，累犯，處有期徒刑伍月，如易科罰金，以
銀元參佰元即新台幣玖佰元折算壹日。
丙○○犯詐欺取財罪，處有期徒刑肆月，如易科罰金，以銀元參
佰元即新台幣玖佰元折算壹日。
戊○○犯詐欺取財罪，處有期徒刑伍月，如易科罰金，以銀元參
佰元即新台幣玖佰元折算壹日。
丁○○犯詐欺取財罪，處有期徒刑伍月，如易科罰金，以銀元參
佰元即新台幣玖佰元折算壹日。
    事實及理由
一、本件除犯罪事實欄第2 頁第16行「新台幣（下同）1 、2 萬
    元之代價」補充為「新台幣（下同）1 、2 萬元之代價，計
    共收取4 萬元」，第3 頁第12至19行「經數碼公司初步審核
    及遠東銀行初步徵信後，而分別貸予乙○○160,080 元、丙○○125,280 元、戊○○160,080 元及丁○○160,080 元，
    並將該等款項匯入數碼公司之遠東銀行帳號為000000000000
    00號帳戶內；數碼公司再將之匯入甲○○上開合作金庫銀行
    帳戶內，而分別撥付予乙○○132,066元、丙○○103,356元
    、戊○○132,066元及丁○○132,066元；再由胡勝豐自上開
    各筆貸款數額內扣除服務費後，始將款項分別交付乙○○未
    及10萬元、丙○○7 萬2 千元、戊○○及丁○○均為7 萬元
    。」補充更正為「經數碼公司初步審核及遠東銀行初步徵信
    後，而由遠東銀行分別於94年9 月5 日核貸乙○○160,080
    元、同年9 月13日核貸丙○○125,280 元、同年9 月14日核
    貸戊○○160,080 元、同年9 月14日核貸丁○○160,080 元
    ，並將該等款項匯入數碼公司設於遠東銀行帳號0000000000
    0000號帳戶內；數碼公司於扣除手續費後再分別撥付乙○○
    132,066 元、丙○○103,356 元、戊○○132,066 元及丁○○132,066 元入甲○○上開合作金庫銀行帳戶內，嗣再由胡
    勝豐自上開各筆貸款數額內扣除所謂之服務費後，分別交付
    乙○○6 萬餘元、丙○○7 萬2 千元、戊○○及丁○○均為
    7 萬元。」外，餘均引用檢察官聲請簡易判決處刑書之記載
    （如附件）。
二、論罪科刑：
  (一)新舊法比較：
  1.被告行為後，刑法及刑法施行法業於94年2 月2 日經總統以
    華總一義字第09400014901號令修正公佈，並於95年7月1 日
    施行，參酌最高法院95年5 月23日刑事庭第8 次會議決議，
    修正後刑法第2 條第1 項之規定，係規範行為後法律變更所
    生新舊法律比較適用之準據法，於新刑法施行後，應適用修
    正後刑法第2 條第1 項之規定，為「從舊從輕」之比較。另
    於比較時應就罪刑有關之共犯、未遂犯、想像競合犯、牽連
    犯、連續犯、結合犯，以及累犯加重、自首減輕暨其他法定
    加減原因（如身份加減）與加減比例等一切情形，本於統一
    性及整體性原則，綜其全部罪刑之結果而為比較。
  2.罰金刑部分：被告行為後，刑法第33條第5 款業已修正施行
    ；修正後刑法第33條第5 款規定「罰金：新臺幣1, 000元以
    上，以百元計算之。」，與修正前刑法第33條第5 款規定「
    罰金：1 元以上。」不同。比較新舊法結果，本案關於刑法
    第339 條第1 項法定刑罰金部分以舊法較有利於被告。
  3.刑法第30條第1 項之條文次序並未更動，僅其文字略作更改
    ，將「幫助他人犯罪」改為「幫助他人實行犯罪行為」，以
    及「從犯」改為「幫助犯」，對於幫助犯之構成要件與效果
    ，並無實質上之變動，故無新舊法比較適用之問題。
  4.刑法第41條雖係關於刑罰執行事項，參照最高法院90年度台
    非字第223 號、92年度台上字第5220號、94年度台上字第85
    8 號判決要旨，若該條有所變更，亦應依刑法第2 條第1 項
    之規定，比較新舊法，以資決定應適用之法律。修正後之刑
    法第41條就易科罰金之要件「犯最重本刑為5 年以上有期徒
    刑以下之罪」及「而受6 個月以上徒刑之罪」部分，雖未變
    更，但就易科罰金之標準，由修正前之刑法第41條第1 項及
    罰金罰鍰提高標準條例第2 條之「100 元以上300 元以下折
    算1 日」（即新臺幣300 元以上900 元以下折算1 日），提
    高為「新臺幣1 千元、2 千元或3 千元折算1 日」，刑法修
    正後之易科罰金標準，顯較不利於被告。至於新法將原有「
    因身體、教育、職業、家庭之關係或其他正當事由，執行顯
    有困難」規定，予以刪除，因該部分係屬於檢察官指揮執行
    時，所應審酌事項之規定（最高法院77年度台非字第158 號
    判決參照），而與法院應否諭知易科罰金之要件判斷無涉，
    從而，比較修正前、後之刑法、罰金罰鍰提高標準條例之規
    定，仍以修正前之刑法及罰金罰鍰提高標準條例之規定，較
    有利於被告。
  4.綜合比較結果，應認適用修正前刑法之規定，較有利於被告
    ，故應依修正後刑法第2 條第1 項前段之規定，適用修正前
    刑法及修正前罰金罰鍰提高標條例第2 條。
  (二)核被告甲○○所為，係犯修正前刑法第30條第1 項前段、第
    339 條第1 項之幫助詐欺取財罪。被告乙○○、丙○○、戊○○、丁○○所為，均係犯修正前刑法第339 條第1 項之詐
    欺取財罪。被告甲○○幫助他人犯詐欺取財罪，爰依修正前
    刑法第30條第2 項之規定，按正犯之刑減輕之。被告乙○○
    、丙○○分別與胡勝豐有詐欺之犯意聯絡及行為分擔；被告
    戊○○、丁○○與胡勝豐及綽號「大胖」之人，各有詐欺之
    犯意聯絡及行為分擔，均為共同正犯。又被告乙○○前因違
    反肅清煙毒條例等案件，經本院以82年度訴字第1543號判處
    應執行刑為有期徒刑3 年4 月確定；嗣因違反麻醉藥品管理
    條例案件，經本院以82年度訴字第3542號判處有期徒刑4 月
    確定；再因違反肅清煙毒條例案件，經本院以82年度訴字第
    4222 號 判決有期徒刑3 年確定，上開3 罪接續執行，於85
    年1 月30 日 假釋出監，假釋期間付保護管束，嗣經撤銷假
    釋執行殘刑，於92年2 月8 日執行完畢乙節，有台灣高等法
    院被告前案紀錄表1 份在卷可稽，其於有期徒刑執行完畢後
    ，5 年內故意再犯本件有期徒刑以上之罪，不論依修正前後
    之規定，均構成累犯，對被告並無有利或不利之情形，而不
    生新舊法比較之問題，應逕依修正後之刑法第47條第1 項規
    定，論以累犯，並加重其刑。爰審酌被告甲○○任意幫助共
    犯胡勝豐虛設公司行號，並提供合作金庫之銀行帳戶供以犯
    罪使用，嚴重破壞社會治安及網路金融交易秩序，被告乙○○、丙○○、戊○○、丁○○為圖私利而為本件詐欺犯行，
    破壞經濟信用，被告甲○○、乙○○、丙○○犯後尚能坦承
    犯行，態度尚可，被告戊○○、丁○○否認犯行，飾詞狡辯
    ，惟念及被告甲○○、丙○○並無犯罪前科，有台灣高等法
    院被告前案紀錄表2 份在卷可考，並各人詐騙所得金額之多
    寡，及其犯罪動機、目的、手段等一切情況，分別量處如主
    文所示之刑，並分別斟酌被告甲○○為高職畢業、家境勉持
    、乙○○為高中肄業、丙○○為高職畢業、家境貧寒、戊○○為高中畢業、家境小康、丁○○為國小畢業、家境勉持等
    情，均併諭知易科罰金之折算標準，以資儆懲。
四、據上論斷，應依刑事訴訟法449 條第1 項前段、第3 項、第
    454 條第2 項，刑法第2 條第1 項前段，修正前刑法第30條
    第1 項前段、第2 項、第339 條第1 項、第41條第1 項前段
    ，刑法第47條第1 項，罰金罰鍰提高標準條例第1 條前段、
    修正前罰金罰鍰提高標準條例第2 條，現行法規所定貨幣單
    位折算新台幣條例第2 條之規定，逕以簡易判決處刑如主文
    。
五、如不服本判決，得自收受送達之日起10日內向本院提起上訴
    狀，上訴於本院第二審合議庭（須附繕本）。
中　　華　　民　　國　　96　　年　　3 　　月　　22　　日
                    高雄簡易庭  法　官  郭宜芳
以上正本證明與原本無異。
如不服本判決，應於判決送達後10日內，向本院提出上訴狀。
中　　華　　民　　國　　96　　年　　3 　　月　　22　　日
                                書記官  陳素徵
中華民國刑法第339條
（普通詐欺罪）
意圖為自己或第三人不法之所有，以詐術使人將本人或第三人之
物交付者，處5 年以下有期徒刑、拘役或科或併科1 千元以下罰
金。
